臺灣嘉義地方法院刑事判決　　　　　　　　　　　　　九十年度交易字第三五六號
　　公　訴　人　臺灣嘉義地方法院檢察署檢察官
　　被　　　告　乙○○
右列被告因業務過失致死案件，經檢察官提起公訴（九十年度偵字第七一九四號），
本院判決如左：
    主  文
乙○○從事業務之人，因業務上之過失致人於死，處有期徒刑陸月，如易科罰金，以
佰元折算壹日，緩刑貳年。
    事  實
一、乙○○無犯罪前科，素行良好，係音速有限公司（址設臺南市○○路○段一七六
    號一樓）之業務員，駕駛小貨車拜訪客戶與運送快遞文件為其附隨業務。於民國
    九十年十一月二日下午二時四十分許，乙○○駕駛車牌號碼Ｙ８—４７６１號自
    用小貨車，沿嘉義縣朴子市○○○號○路由南往北方向行駛，擬前往朴子市拜訪
    客戶，途經該公路八十五公里路段，應注意汽車駕駛人行經無號誌之交叉路口時
    ，應減速慢行，作隨時停車之準備，且應隨時採取必要之安全措施，而當時係日
    間，天氣晴朗，當地時速限制六十公里，為平坦、乾燥、無缺陷之柏油路面，又
    無障礙物，視距良好，並無不能注意之情事，竟疏於注意，仍貿然以時速七十公
    里之速度超速行駛。適王大圳騎乘車牌號碼ＬＺＸ—６３５號重型機車，自右側
    支線道由東往西方向行駛，亦疏未注意車輛行至無號誌之交叉路口時，支線道車
    應暫停讓幹線道車先行，而懵懂前行。詎乙○○雖已發現王大圳騎乘機車欲通過
    路口，竟未採取必要之安全措施，減速慢行，僅暫時減速，又再加速前進，所駕
    駛之小貨車乃與王大圳騎乘之機車發生碰撞，王大圳因而當場人車倒地，受有頭
    部外傷併腦出血等傷害，經送醫後延至同日晚上八時四十分許死亡。乙○○於肇
    事後犯罪未被發覺前，主動向到場處理車禍有偵查權之警員翁良寬陳明係肇事者
    ，自首並接受裁判。
二、案經嘉義縣警察局朴子分局報告臺灣嘉義地方法院檢察署檢察官相驗後自動檢舉
    偵查起訴。
    理  由
一、訊據被告乙○○對於右揭犯罪事實坦承不諱，核與被害人之配偶甲○○之指述相
    符，復有道路交通事故調查報告表一紙及交通事故現場照片八張可稽（相驗卷第
    七至十一頁）。被害人因本件車禍，受有頭部外傷併腦出血等傷害而死亡，亦經
    檢察官督同檢驗員相驗屬實，有華濟醫院法醫參考病歷摘要、勘驗筆錄、相驗屍
    體證明書、驗斷書、屍體照片六張在卷可參（相驗卷第十二至十四頁、第十八頁
    至二十六頁）。按行車速度，依標誌或標線之規定，且行經無號誌之交岔路口時
    ，應減速慢行，作隨時停車之準備，又汽車行駛時，駕駛人應注意車前狀況，並
    隨時採取必要之安全措施，道路交通安全規則第九十三條第一項第四款、第九十
    四條第三項分別定有明文，被告駕駛小貨車自應注意及此。依前開道路交通事故
    調查報告表所載，本件肇事時、地之天候、路況皆良好，當地時速限制為六十公
    里，肇事地點為無號誌之交叉路口，被告當時並無不能注意之情事，竟疏未注意
    ，貿然以時速七十公里之速度超速行駛，於發現被害人騎乘機車欲通過路口時，
    復未採取必要之安全措施，減速慢行，僅暫時減速，又再加速前進，乃與之發生
    車禍，被告駕車顯有過失。本件車禍經本院囑託臺灣省嘉雲區車輛行車事故鑑定
    委員會鑑定，亦同此見解，有該委員會嘉鑑字第九一００一七號鑑定意見書可參
    （本院卷第七至九頁）。至被害人騎乘機車沿支線道行經無號誌之交叉路口，未
    讓幹道車先行，雖為肇事主因，然被告駕駛自用小貨車，行經無號誌交叉路口，
    未減速慢行，並採取必要之安全措施，反超速行駛，為肇事次因，是被害人縱屬
    肇事主因，惟本件車禍既係被告之前開過失行為所併合肇致，被告仍不能解免其
    罪責。再被告駕車肇事與被害人之死亡結果間，亦顯有相當因果關係。事證明確
    ，被告犯行堪以認定。
三、按汽車駕駛人之駕駛工作，乃隨時可致他人身體生命於危險之行為，並係具有將
    該行為繼續，反覆行使之地位之人，因此應有經常注意俾免他人於危險之特別注
    意義務。被告工作內容為駕駛小貨車拜訪客戶與運送快遞文件，案發當日又駕駛
    小貨車前往拜訪客戶，業據其供承在卷（本院卷第十五頁），故駕駛該車本屬其
    社會活動之一，在社會上有其特殊之地位，其本於此項地位而駕車，自屬基於社
    會生活上之地位而反覆執行事務，因之，在此地位之駕車，不問其目的為何，均
    應認其係業務之範圍，雖非主要業務，亦為附隨業務，被告應為從事駕駛業務之
    人（參照最高法院七十五年臺上字第一六八五號判例）。核被告所為，係犯刑法
    第二百七十六條第二項之業務過失致人於死罪。公訴意旨漏未斟酌被告係從事駕
    駛業務之人，而認被告係犯同條第一項之過失致人於死罪，尚有未洽，惟其基本
    事實同一，本院自應予以審理，並變更其起訴法條。被告於肇事後犯罪未被發覺
    前，主動向到場處理車禍有偵查權之嘉義縣警察局朴子分局竹村派出所警員翁良
    寬陳明係肇事者，自首並接受偵訊坦承犯行，此有自首調查表可憑（相驗卷第二
    七頁），為對於未發覺之罪自首而受裁判，應依刑法第六十二條前段之規定，減
    輕其刑。查被告無犯罪前科，有臺灣高等法院被告全國前案紀錄表在卷可稽，又
    肇事後已與被害人家屬達成民事和解賠償損害，復有嘉義縣朴子市調解委員會調
    解筆錄一份附卷可佐（偵查卷第九頁），爰審酌被告所犯已侵害他人生命法益，
    就本件車禍屬肇事次因，被害人為肇事主因，惟素行良好，肇事後坦承犯行，且
    已賠償被害人家屬損害，顯有具體悔過之表現及其他一切情狀，量處如主文所示
    之刑，並諭知易科罰金之折算標準，以資儆懲。又被告前未曾受有期徒刑以上刑
    之宣告，已如前述，經此教訓，當知謹慎而無再犯之虞，本院認所宣告之刑，以
    暫不執行為適當，爰併宣告緩刑二年，以勵自新。
據上論斷，應依刑事訴訟法第二百九十九條第一項前段、第三百條，刑法第二百七十
六條第二項、第六十二條前段、第四十一條第一項前段、第七十四條第一款，罰金罰
鍰提高標準條例第一條前段、第二條，判決如主文。
本案經檢察官游悅晨到庭執行職務。
中      華      民      國    九十一    年      四      月      三      日
                                      臺灣嘉義地方法院刑事第一庭
                                          審判長法  官  許  進  國
                                                法  官  林  世  芬
                                                法  官  廖  政  勝
右正本證明與原本無異。
如不服本判決，應於判決送達後十日內向本院提出上訴狀( 應附繕本 )。
中      華      民      國    九十一    年      四      月      三      日
                                                書記官  陳  湘  蓉
附錄本案論罪科刑法條全文
刑法第二百七十六條
因過失致人於死者，處二年以下有期徒刑、拘役或二千元以下罰金。
從事業務之人，因業務上之過失犯前項之罪者，處五年以下有期徒刑或拘役，得併科
三千元以下罰金。
